臺灣臺北地方法院民事判決　　　　　　　　95年度智字第29號
原　　　告　　韓商．查爾曼科技股份有限公司(ZALMAN TECH CO.
　　　　　　　, LTD.)
　　　　　　　　　　　　48 .
　　　　　　　　　　　　Rep.
　　　　　　　　　　　即韓國漢.
　　　　　　　　　　　　隆科技城三區1007號
法定代理人　　甲○○○ ○○○.
訴訟代理人　　桂齊恆律師
複代理人　　　謝智硯律師
被　　　告　　曜越科技股份有限公司
　　　　　　　　　　　　樓
兼法定代理人　乙○○
共　　　同
訴訟代理人　　陳和貴律師
　　　　　　　陳君慈律師
　　　　　　　鄧宜菁律師
上列當事人間損害賠償事件，本院於中華民國96年10月17日言詞
辯論終結，判決如下：
    主  文
原告之訴及其假執行之聲請均駁回。
訴訟費用由原告負擔。
    事實及理由
甲、程序部分
一、本件原告公司為外國法人，具有涉外因素，其主張被告有侵
    害其專利權應負擔損害賠償責任，係為一私法爭訟，自應適
    用涉外民事法律適用法以定涉外事件之管轄及準據法。查：
（一）管轄權之判斷：
      被告為中華民國法人及自然人，且原告主張之侵權行為地
      係在中華民國之本院轄區內，故本院就此涉外私法事件自
      有管轄權。
（二）準據法之擇定：
      按關於由侵權行為而生之債，依侵權行為地法，但中華民
      國法律不認為侵權行為者，不適用之。侵權行為之損害賠
      償及其他處分之請求，以中華民國法律認許者為限。涉外
      民事法律適用法第9條定有明文。故關於涉外侵權行為之
      準據法，係累積適用「侵權行為地」及「法庭地法」。查
      ，原告主張被告之侵權行為係發生在我國境內，依上開規
      定，本件涉外事件之準據法，應依中華民國之法律。
乙、實體部分
一、原告主張：伊為「影像顯示轉接卡之晶片組冷卻元件」發明
    專利（下稱系爭專利）之專利權人，並由經濟部智慧財產局
    於民國94年2月11日發予發明第227824號專利權，專利權期
    間自94年2月11日起至112年4月3日止。系爭專利之冷卻元件
    主要包括有第1、2熱窩、導熱部、散熱部及熱管，其中PCB
    介於第1、2熱窩之間，而以至少1支熱管連接第1、2熱窩，
    且以至少1次方式包圍PCB，而加以冷卻晶片組；而被告所製
    造之型號為CL-G0003之「Fanless VGA Heatpipe Cooling」
    VGA 卡冷卻器（下稱系爭冷卻器），其中包含1個前熱窩、1
    個後熱窩部及2個熱管，且以熱管連接，而PCB介於前、後熱
    窩之間，亦以包圍PCB方式為之。系爭冷卻器經伊委請台一
    國際專利法律事務所鑑定，得被告所製造之系爭冷卻器確實
    已落入系爭專利之範圍而侵害伊所屬之系爭專利權。被告未
    經伊同意竟擅自製造並銷售與系爭專利相同之系爭冷卻器，
    經於94年12月6日委請律師發函與被告請其停止侵害系爭專
    利權之行為，惟被告置之不理，為此依專利法第56條第1項
    、第84條第1項、第85條第1、3項、第89條、民法第184條第
    1、2項、第28條及公司法第23條之規定請求被告排除侵害，
    及賠償其販售系爭冷卻器所獲之銷售金額之損害賠償，並聲
    明：(一)被告不得製造、為販賣之要約、販賣、使用或為上述
    之目的而進口侵害發明第227824號專利權之物品；(二)被告應
    連帶給付原告新台幣156萬元，及自起訴狀繕本送達之翌日
    起至清償日止，按週年利率5％計算之利息；(三)被告應將本
    民事判決書之主文、事實欄以5號字體、不小於8公分乘以24
    公分之篇幅刊登於經濟日報第1版外報頭1日並負擔其費用；
    (四)第2項聲明願供擔保請准宣告假執行。
二、被告則以：原告於系爭專利產品並未依法標示專利證書號數
    ，且於原告公司主網頁上亦未為專利號數或任何形式之權利
    標示，難認其可得而知系爭專利權存在。原告雖於94年12月
    6 日發函要求其停止販售系爭冷卻器，惟系爭冷卻器早於94
    年10月底即未再出貨，並無原告所稱仍有製造或販賣之行為
    。前開原告之發函非但不能補足未於專利物品上及網頁上為
    加註專利標示，不能請求損害賠償之法律效果，且其於原告
    發函前早已不再為製造及銷售系爭冷卻器產品之行為，絕無
    可能有侵害原告系爭專利權之故意或過失；系爭冷卻器乃其
    依自有之技術而設計開發並以自有品牌行銷，故被告並無故
    意或過失侵害原告系爭專利之情事，且系爭冷卻器並未落入
    系爭專利之專利範圍中而構成專利侵權，本件並不合於專利
    法第89條規定，原告請求被告負擔費用刊登判決主文、事實
    亦無理由等語，資為抗辯。並聲明：(一)原告之訴及假執行之
    聲請均駁回；(二)如受不利益判決，願供擔保，請准宣告免為
    假執行。
三、兩造不爭執之事項
（一）原告於94年2月11日取得以「影像顯示轉接卡之晶片組冷
      卻元件」為專利之系爭專利權，專利權期間自94年2月11
      日起至112年4月3日。
（二）系爭專利之申請專利範圍共25項，其中第1、21項為獨立
      項，其餘為附屬項。又系爭專利之申請專利範圍第1項之
      專利範圍為「一種VGA之晶片組冷卻元件，其用以冷卻設
      置於VGA卡之PCB上之晶片組，該晶片組冷卻元件包含：一
      設置於該晶片組同一側之第一熱窩，其包括一接觸著晶片
      組表面以吸收晶片組所產生之熱之導熱部，與一個具有多
      數散熱鰭片以將從導熱部所傳來之熱極端發散之散熱部。
      一設置於與該第一熱窩相反側之第二熱窩，而以該PCB介
      於該第一與第二熱窩之間；及至少一支熱管用以連接該第
      一與第二熱窩而自該第一熱窩傳導熱至該第二熱窩，其至
      少摺疊乙次並包圍PCB，使得其一末端部連接至第一熱窩
      而其餘的部分連接至第二熱窩。」。
（四）原告曾於94年12月6日委請律師發函被告表示系爭冷卻器
      侵害系爭專利權，要求被告立即停止製造、銷售及販賣等
      侵害原告系爭專利權之行為，回收、交付或銷毀系爭冷卻
      器之存貨及零件組及賠償原告因此所受之損害。被告於收
      受該警告函後，旋即於同年月20日委請律師函覆表示：經
      被告自行檢視系爭專利與被告產品各要件後，被告認為該
      產品係利用與原告所有系爭專利實質上不同之手段來達到
      冷卻功能，並委請原告訴訟代理人轉知原告再仔細查證並
      提出更確切之證明，以利被告進一步確認。
（五）原告依據系爭專利所生產之產品並未標示專利證書號數。
（六）原告曾向本院聲請系爭冷卻器之所有訂單、發票、銷售資
      料及相關會計帳冊等文書為保全證據，經本院於95年8月
      31日以95年度聲字第3056號准予證據保全在案，並於同年
      11月17日至被告處實行證據保全。
四、兩造之爭點及論述：
    原告主張被告所產製之系爭冷卻器已落入系爭專利之範圍而
    侵害伊所屬之系爭專利權，自得提起本件訴訟，除禁止被告
    為侵害系爭專利之行為外並請求被告賠償其所受之損害，暨
    將本件判決之主文、事實欄登報等情。為被告所否認，並以
    前揭情詞置辯，故本件首應審究：本件是否有專利法第79條
    前段之適用，致原告不得請求損害賠償抑或本件有專利法第
    79條但書之適用，仍得請求損害賠償；被告是否仍有侵害系
    爭專利之情事，使原告行使侵害排除請求權；又原告是否有
    權訴請被告負擔費用將本件民事判決書之主文、事實欄刊登
    於經濟日報上。現就本件之爭點析述如后：
（一）關於原告是否得訴請損害賠償部分：
    1.按物品專利人，除本法令有規定者外，專有排除他人未經
      其同意而製造、為販賣之要約、販賣、使用或為上述目的
      而進口該物品之權。又發明專利權受侵害時，專利權人得
      請求賠償損害，並得請求排除其侵害，有侵害之虞者，得
      請求防止之。專利法第56條第1項、第84條第1項分別定有
      明文。專利權人如遇有侵害之事實，對侵權人享有損害賠
      償、侵害排除及侵害防止三種請求權。其中關於損害賠償
      請求權部分，除非有特別規定，則應回歸民事損害賠償原
      則，採過失責任主義，亦即侵權行為人應有故意或過失時
      ，方應負擔損害賠償責任，此觀專利法第79條前段規定「
      發明專利權人應在專利物品或其包裝上標示專利證書號數
      ，並得要求被授權人或特許實施權人為之；其未附加標示
      者，不得請求損害賠償」，即以法律規定推定侵權行為人
      無過失無庸負擔損害賠償之相關規定自明。經查，原告系
      爭專利產品ZM80C-HP上及外包裝、內附說明書中皆無我國
      專利證書號數或申請專利號數之標示，以告知他人其專利
      權存在，此有本院所屬民間公證人重慶聯合事務所公證人
      所製作之公證書在卷足憑（見本院卷第2宗第90至99頁）
      ，故原告明顯有違專利法上之標示義務。
    2.復按，發明專利權人在專利物品或其包裝上未附加標示者
      ，不得請求損害賠償。但侵權人明知或有事實足證其可得
      而知為專利物品者，不在此限。專利法第79條但書亦定有
      明文可參。原告復主張其所生產之系爭專利品雖未標示專
      利證書號數或申請專利號數，但其已寄發侵權緊告函予被
      告，被告仍有繼續銷售之情事，故本件應有專利法第79條
      但書之適用。然查，原告雖曾於94年12月6日以台一國際
      專利法律事務所函請被告停止販售系爭冷卻器，然綜觀該
      警告函雖提及經原告檢視樣品之鑑定分析結果，發現該產
      品與系爭專利第1項請求範圍完全相同，並檢附系爭專利
      之申請專利範圍第1項之技術特徵與系爭產品之技術特徵
      對應結果分析表，然該函文中並未提及原告係由何處取得
      系爭冷卻器供作待鑑定物、係以何標準拆解待鑑定物之技
      術特徵，且如基於全要件原則，符合文義讀取後，為何並
      未再基於逆均等論判斷是否構成侵權。相較於一般專利侵
      權之鑑定報告，該警告函所附之鑑定報告顯嫌粗糙、簡陋
      ，且出具該警告函者恰為原告訴訟代理人之律師事務所，
      此種未檢附專業機關所為之鑑定報告亦未具體敘明受侵害
      事實之警告函，恐不足以使被告遽認定系爭冷卻器確實有
      侵權之情事。況被告於收受前開警告函後，旋即於同年月
      20日委請律師函覆表示：經被告自行檢視系爭專利與被告
      產品各要件後，被告認為該產品係利用與原告所有系爭專
      利實質上不同之手段來達到冷卻功能，並委請原告訴訟代
      理人轉知原告再仔細查證並提出更確切之證明，以利被告
      進一步確認等情，此有被告所提出律師函在卷可稽（見本
      院卷第2宗第13、14頁）。故實無法僅因原告寄發說明未
      臻明確之存證信函，認定被告明知或可得而知其生產之產
      品有侵害系爭專利。
    3.況本院於95年度聲字第3056號保全程序中，命被告顯示該
      公司進出貨電腦系統中，所列印得出之資料，系爭冷卻器
      產品出貨時間，自94年2月至同年94年10月（見本院卷第2
      宗第17、18頁），且系爭冷卻器之產品銷售數量甚少，顯
      見被告辯稱系爭冷卻器早因產品線調度關係而停止生產，
      不再出貨，應為可採。原告雖主張事後仍有由被告公司網
      頁中出現系爭冷卻器產品之展示、銷售，然網頁資料是否
      依據公司實際銷售之情形確實更新，自不得因原告曾取得
      該網頁資料，認定被告有於其寄發警告函後，仍有繼續銷
      售系爭冷卻器之情事。
    4.綜上，原告違反專利法上之標示義務，易無法證明被告明
      知或可得而知其生產之產品有侵害系爭專利，殊不論系爭
      冷卻器有無落入系爭專利之申請專利範圍中，原告既無法
      證明被告有侵害系爭專利之故意、過失，自不得訴請被告
      負擔損害賠償責任。
（二）被告是否仍有侵害系爭專利之情事，使原告行使侵害排除
      請求權：
      被告就本件系爭冷卻器早因產品線調度關係而停止生產，
      不再出貨，已如前述。且本件訴訟自原告起訴迄至言詞辯
      論終結時，原告亦未發現被告有其他產品落入系爭專利範
      圍而侵害系爭專利之情事，自應認被告並無以變更產品型
      號之方式規避本件之訴追。故殊不論系爭冷卻器是否確實
      有有落入系爭專利範圍而有侵害系爭專利之情事，然原告
      現並無遭被告侵害專利權之情事，自無行使侵害排除請求
      權，訴請被告不得製造、為販賣之要約、販賣、使用或為
      上述之目的而進口侵害系爭專利物品之必要。
（三）原告是否得依據專利法第89條訴請被告將本件判決主文、
      事實欄登報，並由被告負擔費用：
      末按，被侵害人得於勝訴判決確定後，聲請法院裁定將判
      決書全部或一部登報，其費用由敗訴人負擔。專利法第89
      條定有明文可參。又專利權係單純屬財產權之範疇，與商
      標尚有表彰專用權人之商譽及著作權法有保障著作人格權
      等非財產權之情形有別。此觀商標法第64條、著作權法第
      89條中，對於商標、著作權之被侵害人得請求由侵害人負
      擔費用，將判決書內容全部或一部登載新聞紙。核與專利
      法登報之規定明顯不同。顯見專利法第89條規定使專利權
      人取得此一登報請求權，其目的恐係以登報之公示方法，
      以達遏止未經合法授權之人任意侵害他人之專利權，而非
      將登報作為回復非財產權損害之方法。故方規定被侵害人
      待「勝訴判決確定後」再聲請法院以「裁定」方式為之。
      原告於本件訴訟中為此請求，顯與專利法第89條規定不符
      ，自無法准許。
五、綜上所述，原告違反專利法上之標示義務，易無法證明被告
    明知或可得而知其生產之產品有侵害系爭專利，且被告現無
    侵害系爭專利之情事，且專利法第89條規定不足以作為本件
    原告於起訴時同時訴請被告登報之依據，從而，原告依據侵
    權行為之法律關係，請求被告連帶賠償156萬之本息、排除
    侵害暨登報，均屬無理由，應予駁回。又原告受敗訴判決，
    其假執行之聲請即失所依據，應併予駁回。
六、因本件事證已臻明確，兩造其餘主張陳述及所提之證據，經
    本院斟酌後，認與判決結果不生影響，均毋庸再予論述，附
    此敘明。
七、訴訟費用負擔之依據：民事訴訟法第78條。
中　　華　　民　　國　　96　　年　　10　　月　　31　　日
                  民事民四庭    法　官　黃柄縉
以上正本係照原本作成
如對本判決上訴，須於判決送達後20日內向本院提出上訴狀
中　　華　　民　　國　　96　　年　　10　　月　　31　　日
                    　　　　　　書記官　楊湘雯
